臺灣高等法院民事判決　　　　　　　　　　　　　　　　九十三年度訴字第四八號
　　原　　　告　 乙○○
　　訴訟代理人　 陳怡勝律師
　　被　　　告　 甲○○
　　　　　　　　 林森即五旭食品行
右當事人間請求侵權行為損害賠償事件，經刑事庭移送前來，原告並為聲明之減縮，
本院於中華民國九十三年九月十四日言詞辯論終結，判決如下︰
    主    文
原告之訴及假執行之聲請均駁回。
訴訟費用由原告負擔。
    事    實
甲、原告方面：
一、聲明：
  (一)被告應連帶給付原告新臺幣（下同）一百六十萬元，及自起訴狀繕本送達之翌日
    起至清償日止，按年息百分之五計算之利息。
  (二)原告願供擔保，請准予假執行。
二、陳述：
  (一)被告甲○○原受雇於被告林森即五旭食品行（以下稱林森），負責燒煮鵝肉之工
    作，民國九十二年六月六日，林森臨時指派甲○○送貨，甲○○乃駕駛車牌號碼
    U4-1338號自用小客貨車，於同日九時三十八分許，超速行經臺北縣中興橋汽車
    專用道往三重市區方向時，為閃避與其同向，由該中興橋護欄與路面分隔島間隙
    處，騎腳踏車進入汽車專用道之伊養父鄭阿生，而於距離分隔島間隙處十至二十
    公尺前，即踩煞車，並左轉方向盤，致所駕汽車左側先擦撞橋上護欄，尚未能及
    時煞停，該車反彈後車身撞擊鄭阿生，致鄭阿生頭部外傷、顱內出血而不治，令
    伊痛苦莫名。甲○○因該過失致人於死案件，由臺灣高等法院刑事庭以九十二年
    度交上易字第六一四號刑事確定判決處有期徒刑三月確定。基於甲○○對鄭阿生
    之侵權行為，林森與甲○○應連帶賠償伊支出之喪葬費十萬元及精神慰藉金二百
    九十元，合計三百萬元。然依強制汽車責任保險法第三十條規定，伊已受領強制
    汽車責任保險保險人給付之保險金一百四十萬元，爰將已受領保險金自請求之精
    神慰藉金中扣除，故伊減縮訴之聲明如上開聲明欄所示。
  (二)伊係委託現代禮儀有限公司（以下稱現代禮儀公司）辦理鄭阿生殯喪事宜，費用
    共計十六萬元。伊分別於九十二年六月七日及十二月三日支付該公司共計十萬元
    。由於該公司處理上之疏忽，致鄭阿生遺體遲延安葬，乃向伊承諾九十二年十二
    月十二日以後所生費用由其負擔，故伊實際支付該公司之殯葬費用為十萬元。
  (三)伊於十六歲時經母親告知，始知父母為養親。待母親過世後，與鄭阿生相依為命
    。斯時，伊尚年輕，未能有收入較佳之工作，為能領取補助，始將
    際上仍與鄭阿生同住。後因在桃園、新竹等地工作，須三班輪值，無法每日往返
    ，乃居住公司員工宿舍，僅利用假期抽空返家探視，與鄭阿生並無不睦情形。至
    於被告舉蘋果日報九十二年十二月三日報導伊處理鄭阿生後事之態度、方式，以
    及請求精神慰藉金過高等說法，均屬不實，使伊在喪親之痛外，再受侮辱，精神
    痛苦，非筆墨可形容。
三、證據：提出診斷書、收據為證。
乙、被告方面：
一、聲明：原告之訴駁回。
二、陳述：
    本件車禍肇事之主因應為鄭阿生在快車道上騎腳踏車，並在禁止穿越路段過馬路
    ，是以車禍發生，其應負擔較重比例肇事責任。原告既已領取一百四十萬元之保
    險金，再請求二百九十萬元之精神慰撫金，顯不合理，況甲○○現已失業，故應
    予酌減為一百二十萬元，與保險金扣抵後，伊等已毋庸再為給付。至於蘋果日報
    九十二年十二月三日報導原告一事，伊原不知情，係事後獲悉。
三、證據：提出保險賠款電匯明細表、九十二年十二月二日蘋果日報剪報影本為證。
丙、本院依職權調閱臺灣高等法院九十二年度交上易字第六一四號過失致死案件偵審
    全卷。
    理    由
一、原告主張：被告甲○○原受雇於被告林森，因受林森指示駕駛車牌號碼U4-1338
    號自用小客貨車送貨，於前揭時、地，撞倒伊養父鄭阿生，致鄭阿生受頭部外傷
    、顱內出血而不治，依民法第一百八十四條第一項前段及第一百八十八條第一項
    前段，請求甲○○及林森應連帶賠償伊支出之殯喪費十萬元及非財產上之損害二
    百九十萬元，合計三百萬元，因伊已受領強制汽車責任保險金一百四十萬元，爰
    自請求賠償之金額中扣除等情，求為命被告連帶賠償伊一百六十萬元及自起訴狀
    繕本送達之翌日即九十三年四月九日起至清償日止，按年息百分之五計算利息之
    判決。
二、被告則以：本件車禍肇事之主因，為鄭阿生騎腳踏車在快車道禁止穿越路段突然
    穿出馬路所致，應由其負較重之肇事責任；且原告已領取一百四十萬元之強制汽
    車責任保險金，再向伊等請求高額精神慰撫金，顯不合理；況甲○○現已失業，
    應予酌減賠償金額等語，資為抗辯。
三、查原告前揭主張之事實，及甲○○已因本件車禍肇事，經刑事判決罪行確定在案
    ，為兩造所不爭執，且有本院依職權調閱該刑事全卷及原告提出現代禮儀公司意
    外報驗處理明細暨收據為證，堪信為真實。
四、按損害之發生或擴大，被害人與有過失者，法院得減輕賠償金額，或免除之，民
    法第二百十七條第一項定有明文。查甲○○於案發當日上午十時五十三分臺北縣
    警察局三重分局初訊時，稱：「我是由臺北市○○路上中興橋至三重市○○○路
    ，我上橋不久便看到阿伯（按指鄭阿生）由中正南路〔按筆錄原載環河南路，惟
    依相驗卷附道路交通事故調查報告表事故現場圖（以下稱現場圖）所載應為中正
    南路，以下同〕引道逆向往我的方向行駛，當我到達環河南路與成功路引道時，
    尚未發現有任何車輛，突然間阿伯就從中正南路引道橋墩縫衝出來，我便轉方向
    盤至左側撞橋護欄，車子反彈好像撞倒阿伯，我再轉方向盤至左側護欄，車子才
    停止」等語（見刑事相字卷）。嗣於同日下午三時四十分相驗檢察官訊問時，則
    稱：「（我）從臺北市回三重，在中興路橋我走右側車道，時速約四、五十公里
    ，突然間死者在我前方約十至二十公尺處從橋墩縫中橫向竄出，我趕忙踩剎車，
    方向盤往左打，車子撞到橋上護欄，車子反彈，導致我車子右側碰撞死者騎的腳
    踏車，我趕忙再將方向盤向左，剎車一直踩著，車子才停止」等語（見刑事相字
    卷第二十八頁反面），然依現場圖所示，現場僅有鄭阿生腳踏車倒地後刮地痕長
    三‧一公尺，未見有甲○○所駛汽車之剎車痕，足見甲○○所謂看見鄭阿生後即
    刻踩剎車乙節，尚非實在。甲○○既在距離十數公尺即已發現前方騎腳踏車之鄭
    阿生，卻未採取隨時可以剎停之必要安全措施，顯然違反道路交通安全規則第九
    十四條第三項汽車行駛時，駕駛人應注意車前狀況，並隨時採取必要之安全措施
    之規定，其應注意能注意而不注意上開規定，以致肇事，自有過失，且其過失行
    為與鄭阿生死亡間，顯有相當因果關係。惟本件車禍事故所在之中興橋三重市○
    ○路引導為快車道，亦有道路交通事故調查報告表(一)足參，鄭阿生騎乘腳踏車（
    即慢車）侵入快車道，違反道路交通安全規則第一百二十四條第三項之規定，亦
    與有過失，且與其所受傷害間有相當因果關係，亦堪認定。本院審酌本件車禍發
    生過程及雙方違反道路交通安全之程度，認為應減輕甲○○之過失責任百分之四
    十。
五、按因故意或過失，不法侵害他人之權利者，負損害賠償責任；受僱人因執行職務
    ，不法侵害他人之權利者，由僱用人與行為人連帶負損害賠償責任，為民法第一
    百八十四條第一項前段及第一百八十八條第一項前段所明定。又不法侵害他人致
    死者，對於支出殯葬費之人，亦應負損害賠償責任；不法侵害他人致死者，被害
    人之父、母、子、女及配偶，雖非財產上之損害，亦得請求賠償相當之金額，同
    法第一百九十二條第一項及第一百九十四條亦有明文。查鄭阿生因本件車禍導致
    頭部外傷、顱內出血，於送醫途中不治死亡，經臺灣板橋地方法院檢察署檢察官
    督同法醫檢驗員相驗明確，有相驗屍體證明書、驗斷書及勘驗筆錄各一件在刑事
    相驗卷可憑。原告主張支出喪葬費十萬元，已據提出收據三紙（見附民卷一四、
    一五頁及本院卷四八頁）為證，且為被告所不爭執，應堪信實。又原告為六十八
    年七月二十一日出生，未婚，依
    事相驗卷六五頁），惟於本院審理中則稱伊實為鄭阿生之養女，並於伊十六歲時
    即已知悉（見本院卷二九頁），現任電子公司作業員，因工作關係未與鄭阿生同
    十八年二月十日出生，於車禍發生時已年滿七十四歲，死亡前係一人獨居，依刑
    事偵查卷（臺灣板橋地方法院檢察署九十二年度偵字第一一五五三號）顯示，案
    發時鄭阿生姓名年籍均不詳，待內政部警政署刑事警察局鑑驗比對指紋，始知死
    者身分，乃先於九十二年六月二十六日通知鄭阿生之姊鄭月理前往認屍，確定為
    鄭阿生，原告則遲至同年八月二十六日始前往指認，足徵原告與鄭阿生間關係淡
    薄。至於蘋果日報九十二年十二月三日報導原告處理鄭阿生後事之態度、方式等
    說法，尚無直接證據證明屬實，爰不予審酌。另林森從事肉品買賣生意；甲○○
    為高中畢業，案發當時受雇於林森，負責燒煮鵝肉，現則失業中等情，亦有刑事
    偵審卷足稽。本院審酌兩造上開之身分、地位、資力，及原告所受精神痛苦程度
    等一切情狀，因認原告因其養父鄭阿生死亡，請求精神慰藉金二百九十萬元，尚
    屬過高，被告請求酌減為一百二十萬元，應稱公允。併同喪葬費用，原告所得請
    求之金額共計一百三十萬（100000＋0000000＝0000000），惟依前述兩造分擔過
    失責任比例，應減輕被告賠償金額百分之四十，則原告得請求之金額應為七十八
    萬元（0000000×60％＝780000）。
六、按保險人依本法規定給付之保險金，視為加害人或被保險人損害賠償金額之一部
    分；加害人或被保險人受賠償請求時，得扣除之，為強制汽車責任保險法第三十
    條所明定。查林森投保強制汽車責任保險，保險公司已於九十二年九月二十四日
    給付原告一百四十萬元保險金，有被告提出保險賠款電匯明細表可據（見本院卷
    二二頁），且為原告所不否認，依上開規定，該保險金應視為上訴人損害賠償金
    額之一部分，且於受賠償請求時，得自應賠償之金額中扣除之。經抵充後，原告
    已無得再為請求被告給付之權利。
七、從而，原告本於侵權行為損害賠償之法律關係，請求被告連帶給付一百六十萬元
    ，及自起訴狀繕本送達翌日即九十三年四月八日起算之法定遲延利息部分，為無
    理由，應予駁回。其假執行之聲請，亦失所附麗，應併駁回。
八、本件事證已臻明確，兩造其餘主張及舉證等攻擊防禦方法，核於結論不生影響，
    爰不一一論述。
九、據上論結，本件原告之訴為無理由。依民事訴訟法第七十八條，判決如主文。
中　　　華　　　民　　　國　　九十三　　年　　　九　　　月　　二十九　　日
                              民事第十一庭
                                  審判長法  官　黃　熙　嫣
                                        法  官  鄭　傑　夫
                                        法  官  陳　介　源
正本係照原本作成。
如不服本判決，應於收受送達後二十日內向本院提出上訴書狀，其未表明上訴理由者
，應於提出上訴後二十日內向本院補提理由書狀（均須按他造當事人之人數附繕本）
上訴時應提出委任律師或具有律師資格之人之委任狀；委任有律師資格者，另應附具
律師資格證書及釋明委任人與受任人有民事訴訟法第四百六十六條之一第一項但書或
第二項（詳附註）所定關係之釋明文書影本。
中　　　華　　　民　　　國　　九十三　　年　　　十　　　月　　　一　　　日
　　　　　　　　　　　　　　　　　　　　書記官  鎖　瑞　嶺
附註：
民事訴訟法第四百六十六條之一（第一項、第二項）：
對於第二審判決上訴，上訴人應委任律師為訴訟代理人。但上訴人或其他法定代理人
具有律師資格者，不在此限。
上訴人之配偶、三親等內之血親、二親等內之姻親，或上訴人為法人、中央或地方機
關時，其所屬專任人員具有律師資格並經法院認為適當者，亦得為第三審訴訟代理人
。
